【裁判字號】    95,訴,59
【裁判日期】    950530
【裁判案由】    營利事業所得稅
【裁判全文】
臺中高等行政法院判決
                                     95年度訴字第00059號
                              .
原      告  正量企業股份有限公司
代  表  人  甲○○
被      告  財政部臺灣省中區國稅局
代  表  人  乙○○
訴訟代理人  丙○○
上列當事人間因營利事業所得稅事件，原告不服財政部中華民國
94年12月2日台財訴字第09400549340號訴願決定，提起行政訴訟
，本院判決如下︰
    主  文
原告之訴駁回。
訴訟費用由原告負擔。
    事  實
一、事實概要：緣原告91年度營利事業所得稅結算申報，列報營
    業收入總額新台幣（下同）432,915,266元、薪資支出6,947
    ,858 元、伙食費304,800元、旅費4,483,246元及製造費用
    之租金支出1,200,000元，經被告機關分別核定營業收入434
    ,912,404 元、薪資支出5,994,954元、伙食費274,737元、
    加班費2,880,919元、旅費3,752,194元及製造費用之租金支
    出1,200,000元，剔除加工費支出1,200,000元全年所得額
    6,030,109元，應補稅額1,227,792元。原告不服，申經復查
    結果追減營業收入總額1,997,138元，變更核定營業收入總
    額432,915,266元 (即按申報數核定)，其餘未獲變更。原告
    對薪資支出、加班費、伙食費、旅費及租金支出（加工費）
    部分，仍表不服，提起訴願，遭決定駁回，遂提起本件行政
    訴訟。
二、兩造聲明：
    (一)原告聲明求為判決：訴願決定及原處分均撤銷。
    (二)被告聲明求為判決：駁回原告之訴。
三、兩造之陳述：
    (一)原告主張之理由：
    1.原告幾十年來均為製造紡織品直接外銷，近數年來因世界
      經濟景氣不佳，同業經營者眾多，且須面對世界各國同類
      產品的競銷，競爭相當激烈，原告為考察市場蒐集商業資
      訊並為爭取客戶訂單，須經常派業務人員出國聯繫，如甲
      ○○、白毅明、白惠明等均為肩負不得已的壓力、苦衷出
      國，否則只有坐以待斃等客戶消失，接受市場淘汰。白惠
      明派駐美國之理由，係因美國居住地球另一端，距離遠、
      時差大，無法如香港一般隨時往返出差，美國長駐乃為節
      省時效及經費開支。
    2.政府一貫政策鼓勵廠商拓展外銷，商場如戰場業務人員係
      作戰先鋒，如被告認定業務人員出差期間應扣除薪資及加
      班費，甚為不妥。如台灣外交陷入困境也須派有專精之外
      交人才去拓展外交，出差期間政府如苛扣他們的薪資及福
      利，後果可以想見。
    3.營業費用及損失：原告係購入原紗、布疋全部委外加工廠
      商織造、整經、染整、壓光等製造紡織產品直接外銷世界
      各國，為業務需要，由前揭三名人員經常派赴香港、美國
      等國外市場考察並蒐商業資訊爭取客源，為節省開支，派
      白惠明為長駐美國業務員。
      (1)薪資支出：原告支付職工之薪資，不論盈虧，並須支付
        ，支付時，均取有印領清冊，與扣繳憑單金額相符無訛
        ，且不超過通常水準，符合營利事業所得稅查核準則（
        下稱查核準則）第71條規定。被刪除952,904元，請准
        予核實追認。
      (2)旅費：原告產品全部委外加工織造、整經、染整、壓光
        、貼合等代工，因加工廠多，品質需掌控。因一般均為
        家庭式小型加工廠，故產製成品各方面需要派人員督導
        、管理品質。原告產品外銷客戶大部分在香港，需要送
        樣單、接單，並應客戶要求查看品質等業務，每月均派
        人員到香港出差之必要。旅費支出實已取具出差人載明
        逐日前往地點、訪談對象及內容等之出差報告表及相關
        文件，足資證明與業務有關，且未超過最高標準及日支
        生活標準，符合查核準則第74條之規定。被刪除731,05
        2 元，請准予核實追認。
      (3)伙食費：伙食費為按月定額發給員工之代金，已取得員
        工印領清冊，且未超過規定限額，符合查核準則第88條
        之規定。被刪除30,063元，請准予核實追認所陳。
      (4)綜上，其薪資支出606,207元、加班費346,697元、伙食
        費30,063元及旅費731,052元，計1,714,019元，概由原
        告核實支付，並附有出差地點、訪洽對象及內容之證明
        文件，甲○○計32張、白毅明計54張、白惠明計4張，
        請予重新核實認定。
    4.加工費（租金支出）：原查謂租金支出無相對加工收入擬
      剔除1,200,000元（申報金額），原核核定成本減少1,200
      ,000 元，原以為係將租金支出剔除而申請復查，經復查
      決定始知將租金支出科目原查未調整，前往被告查閱時方
      知將「租金支出」轉入「加工費」科目內刪除1,200,000
      元。租金支出係原告向德乾企業股份有限公司（下稱德乾
      公司）租賃機器供小型家庭式加工廠立康紡織有限公司（
      下稱立康公司）代為織造加工之用，均取有支出之統一發
      票及加工契約書共2張，符合查核準則第72條之規定。而
      加工費亦均取有加工廠之合法證明，與查核準則之規定相
      符，被剔除之1,200,000元，請重新核實認定。被告批復
      原告對立康公司有機器租金收入1,200,000元有支付該公
      司之加工費支出卻無相對之營業收入，因原告營業出口流
      程係先加工胚布必須送交染整工廠加工做成成品，才能出
      口，所以營業收入應含在出口收入項目內，剔除原告加工
      費不合情理。
    (二)被告答辯之理由：
    1.薪資支出、伙食費及其他費用－加班費部分：
      (1)按「經營本業及附屬業務以外之損失，或家庭之費用．
        ．．不得列為費用或損失。」為所得稅法第38條所明定
        。次按「營利事業基於營業需要，按月定額發給員工伙
        食代金由員工自行就食．．．免視為員工薪資所得。」
        為行為時查核準則第88條第2款所規定。
      (2)原告91年度列報薪資支出6,947,858元，加班費3,227,6
        16元及伙食費304,800元，被告機關原查以白惠明長期
        居住美國，白毅明及甲○○則長天期出差駐留境外，與
        業務無關，乃分別剔除白惠明等三人薪資支出385,000
        元、155,124元及66,083元，加班費234,572元、84,99
        4元及27,131元，伙食費21, 600元、4,498元及3,965元
        合計982,967元。原告主張支付職工之薪資，不論盈虧
        均必須支付，支付時取有印領清冊並予扣繳，且不超過
        通常水準，符合查核準則第71條及88條規定云云。經查
        白惠明入出境資料，91年1月21日出境、同年5月30日入
        境，7月9日再出境，迄至92年1月23日始再入境，即當
        年度長達304日出境美國，出境地與原告並無業務往來
        ，原查遂予剔除所列報薪資385,000元、加班費234,572
        元及伙食費21,600元，經被告機關於94年3月17日中區
        國稅稽字第940012296號函請提示工作紀錄等與業務有
        關之證明文件，原告亦僅說明公司需要派員常駐視察暨
        提示白君扣繳憑單而已，無法提示客觀具體足資證明資
        料，白君一年有304日在外且非頻繁進出，所在國並無
        分支機構及業務往來，顯與一般商業活動情形不合，原
        查否准列報，並無不合；另白毅明及甲○○出入境資料
        亦長達76日、67日出境在外，查核時無法提示境外工作
        與業務有關具體證明供核，原查按入出境比例剔除221,
        207元、112,125元及8,463元，其又未能提出新事證以
        供查核，原核定並無不合，應予維持。又加班費原告係
        列報於其他費用項下，因不影響本件所得額之計算，是
        不予調整。財政部亦採與被告機關相同論見，駁回其訴
        願。
      (3)訴訟意旨略謂：原告主張商場競爭激烈，必需經常派業
        務人員出國聯繫業務，政府如苛扣其薪資及福利，後果
        可以想見。職工之薪資，不論盈虧均必須支付，甲○○
        、白毅明、白惠明經常赴香港、美國考察並蒐集商業資
        訊以爭取客源，其薪資支出、加班費概由原告支付，支
        付時取有印領清冊並予扣繳，且不超過通常水準，符合
        查核準則第71條規定。被刪除薪資支出606,207元，加
        班費346,697元，伙食費30,063元，請准予核實認定。
      (4)原告未提供新事證，復執前詞爭辯，所訴並無足採。
    2.旅費部分：
      (1)按「一、旅費支出，應提示詳載逐日前往地點、訪洽對
        象及內容等之出差報告單及相關文件，足資證明與營業
        有關，其未能提出者應不予認定．．．三、旅費支出之
        認定標準及合法憑證如左：(一)膳宿雜費．．．3.營利事
        業派員赴大陸地區出差，其出差之膳宿雜費，比照公務
        人員國外出差旅費規則所訂之漢城日支生活費標準。」
        為行為時查核準則第74條第1款及第3款第1目第3小目所
        明定。
      (2)原告91年度列報旅費4,483,246元，被告機關原查以原
        告所檢附出差報告單等文件查核，甲○○列報91年2月
        17日至2月28日出差至香港旅費135,225元，惟經查其係
        搭機香港轉北京，乃予剔除。另白惠明長期居留境外，
        其所列報旅費260,197元否准認列，白毅明及甲○○長
        期停留海外，按出入境比例剔除旅費210,724元及124,9
        06元，合計剔除731,052元。原告主張其產品外銷客戶
        大部分在香港，需要送樣品、接單及看品質等業務，所
        以每月均有派人員到香港出差必要，已取具出差人載明
        逐日前往地點、洽訪對象及內容等出差報告單，且旅費
        支出未超過最高標準及日支生活標準，符合查核準則第
        74條規定云云。經查甲○○均列報91年度2月17日至2月
        28日出差至香港旅費135,225元，惟係轉機至北京，行
        程與出差報告表不符，又未提示與業務有關證明，原核
        定否准認列。白惠明長期居留海外，其列報旅費
        260,19 7元，無法證明與業務有關，原核定否准認列，
        另白毅明與甲○○出差香港，其雖於出差旅費報告單（
        支出證明單）上載明長春、富昌、金盛．．．等字樣，
        惟亦無法證明該等公司係設立於香港並與其業務有關，
        原核定並無不合，復查後維持原處分，財政部亦採與被
        告機關相同論見，駁回其訴願。
     (3) 訴訟意旨略謂：其產品全部委外加工織造、整經、染整
        、壓光、貼合等代工，因加工廠多，品質需掌握。因一
        般均為家庭式小型加工廠，故製成品需派人督導，管理
        品質。產品客戶大部分在香港，需要送單、接單，並應
        客戶要求查看品質等業務，每月有派員赴香港之必要。
        旅費支出已取具出差人載明逐日前往地點、洽訪對象及
        內容等出差報告單及相關文件，足證與業務有關，且未
        超過最高標準及日支生活標準，符合查核準則第74條規
        定，被刪除731,052元請准予核實追認云云。
      (4)原告員工白毅明及負責人甲○○長期停留海外，按出入
        境比例剔除旅費，其餘剔除國外不符規定或與業務無關
        之旅費，原告督導國內委外加工廠之旅費已按比例核准
        並不受影響。原告未提供新事證，復執前詞爭議，所訴
        並無足採。
    3.租金支出部分：
      (1)按「營利事業所得之計算，以其本年度收入總額減除各
        項成本費用、損失及稅捐後之純益額為所得額。」為所
        得稅法第24條第1項所明定。
      (2)本案原告復查時主張製造費用項下之租金支出，訴願時
        改就製造費用項下之加工費申請訴願，因同屬營業成本
        項下，僅主張理由不同，本部分訴願已按實體審核，合
        先敘明。原告91年度列報製造費用之租金支出1,200,00
        0元，加工費169,685,987元，營業成本390,131,977元
        ，原告主張產品全部委外加工，租賃機械是提供小型家
        庭式工廠代工織布用，支付租金1,200,000元應予追認
        云云。本案原告向其負責人配偶白正亮為負責人之關係
        企業德乾公司（營業項目為人造纖維織品批發）租賃紡
        織機，供桃園縣立康公司使用，每月支付德乾公司
        100,000元租金，惟轉供立康公司使用卻未收取其相對
        收入，不符收入與費用配合原則，其支付與立康公司之
        加工費不予核認予以剔除1,200,000元，並無不合。財
        政部亦與被告機關持相同論見，本部分原處分，亦予維
        持。
      (3)行政訴訟意旨略謂：其產品全部委外加工，向德乾企業
        股份有限公司租賃機械提供小型家庭式加工廠，無法購
        買機械者代工用。租金支付已取得統一發票合法憑證，
        符合查核準則第72條之規定，被刪除1,200,000元請准
        予核實追認云云。
      (4)原告並未提供具體事證，所訴並無足採。
    4.基上論結，原處分及所為復查、訴願決定並無違誤，請准
      如訴之聲明判決。
    理  由
一、本件原告91年度營利事業所得稅結算申報，列報營業收入總
    額432,915,266元、薪資支出6,947,858元、伙食費304,800
    元、旅費4,483,246元及製造費用之租金支出1,200,000元，
    經被告機關分別核定營業收入434,912,404元、薪資支出
    5,994,954元、伙食費274,737元、加班費2,880,919元、旅
    費3,752,194元及製造費用之租金支出1,200,000元，剔除加
    工費支出1,200,000元，全年所得額6,030,109元，應補稅額
    1,227,792元。原告不服，申經復查結果追減營業收入總額
    1,997,138元，變更核定營業收入總額432,915,266元（即按
    申報數核定），其餘未獲變更。原告對薪資支出、加班費、
    伙食費、旅費及租金支出（加工費）部分，仍表不服，提起
    訴願，遭決定駁回，遂提起本件行政訴訟，茲就兩造之爭點
    逐一說明如下。
二、薪資支出、伙食費及其他費用─加班費部分：
  (一)按「經營本業及附屬業務以外之損失，或家庭之費用，及各
    種稅法所規定之滯報金、怠報金、滯納金等及各項罰鍰，不
    得列為費用或損失。」為所得稅法第38條所明定。次按「伙
    食費：一、．．．二、營利事業基於營業需要，按月定額發
    給員工伙食代金由員工自行就食，已代替供應伙食，在前款
    第一目規定限額內，得核實認定，免視為員工薪資所得。」
    為查核準則第88條第2款所規定。
  (二)本件原告91年度列報薪資支出6,947,858元，加班費3,227,
    616元及伙食費304,800元，經被告機關初查以白惠明長期居
    住美國，白毅明及甲○○則長天期出差，駐留境外，與業務
    無關，乃分別剔除白惠明等三人薪資支出385,000元、155,
    124元及66,083元，加班費234,572元、84,994元及27,131元
    ，伙食費21,600元、4,498元及3,965元合計982,967元。原
    告不服，主張支付職工之薪資，不論盈虧均必須支付，支付
    時取有印領清冊並予扣繳，且不超過通常水準，符合查核準
    則第71條及第88條規定云云。經查，白惠明入出境資料，91
    年l月21日出境、同年5月30日入境，91年7月9日再出境，迄
    至92年l月23日始再入境，有入出境資料附卷可稽（見原處
    分卷第227頁），即當年度長達304日出境美國，然原告代表
    人於95年3月30日本院行準備程序時陳明，原告外銷百分之
    八十到香港，其餘外銷至菲律賓、泰國、新加坡，白惠明於
    91 年度係在美國紐約附近布朗大學，攻讀博士學位，則白
    惠明出境之目的係前往美國讀書，且前往地點亦與原告公司
    並無業務往來，被告予以剔除所列報薪資支出385,000元、
    加班費234, 572元及伙食費21,600元，並無不合。另白毅明
    及甲○○出入境資料亦長達76日、67日出境在外，原告提出
    之出差紀錄，無法證明與業務有關之具體證明，則該部分之
    費用即非必要費用，被告遂按入出境比例分別剔除221,207
    元、112,125元及8,463元，亦無不合。
三、旅費部分：
  (一)按「旅費：一、旅費支出，應提示詳載逐日前往地點、訪洽
    對象及內容等之出差報告單及相關文件，足資證明與營業有
    關，其未能提出者，應不予認定。．．．三、旅費支出之認
    定標準及合法憑證如左：(一)膳宿雜費：．．．3.營利事業派
    員赴大陸地區出差，其出差之膳宿雜費，比照公務人員國外
    出差旅費規則所訂之漢城日支生活費標準。」為行為時查核
    準則第74條第l款及第3款第1目第3小目所明定。
  (二)經查，旅費支出應提示詳載逐日前往地點、訪洽對象及內容
    等之出差報告單及相關文件，足資證明與營業有關，其未能
    提出者，應不予認定。本件原告列報甲○○91年度2月17日
    至2月28日出差至香港旅費135,225元，係轉機至北京，行程
    與出差報告表不符，又未提示與業務有關之證明；另白惠明
    長期居留美國係在攻讀博士學位，與業務無關，已如前述，
    其所列報旅費260,197元，被告否准認列，並無不合。又白
    毅明與甲○○出差香港，其雖於出差旅費報告單（支出證明
    單）上載明長春、富昌、金盛．．．等字樣，其提出之出差
    日程報告表，亦為其所自行書寫，惟未提出具體之相關證明
    文件，均無法證明該等公司係設立於香港，並與其業務有關
    。從而，被告機關否准相關旅費支出，亦無不合。
四、營業成本一加工費支出部分：
  (一)本件原告復查主張製造費用項下之租金支出，訴願時改就製
    造費用項下之加工費申請訴願，因同屬營業成本項下，僅主
    張理由不同，從而本部分按實體審理，合先敘明。次按「營
    利事業所得之計算，以其本年度收入總額減除各項成本費用
    、損失及稅捐後之純益額為所得額。」為所得稅法第24條第
    1項所明定。
  (二)本件原告91年度列報製造費用之租金支出1,200,000元，加
    工費169,685,987元，營業成本390,131,977元，被告機關初
    查以本案原告向關係企業德乾公司（負責人白正亮為原告負
    責人甲○○之配偶）租賃紡織機30台，供加工廠立康公司使
    用，每月支付德乾公司100,000元租金，惟轉供立康公司使
    用卻未收取其相對收入，亦未能說明其提供上開紡織機予立
    康公司使用，與原告公司之收入有何關係，依收入與費用配
    合原刖，其收入既未收取，其支付與立康公司之加工費用，
    亦不予核認，計剔除加工費1,200,000元，核定營業成本
    388,931,977元，經核並無不合。
五、綜上所述，原告上開主張，均不足採。被告所為之復查決定
    ，核無違誤，訴願決定遞予維持，亦無不合。原告仍執前詞
    訴請撤銷，為無理由，應予駁回。又兩造其餘之主張，與本
    件判決之結果無影響，爰無須逐一加以論述，附此敘明。
六、據上論結，本件原告之訴為無理由，依行政訴訟法第195條
    第1項後段、第98條第3項前段，判決如主文。
中    華    民    國    95    年     5    月   30     日
                第三庭審判長法  官  沈  應  南
                            法  官  許  武  峰
                            法  官  林  秋  華
以上正本證明與原本無異。
如不服本判決，應於判決送達後20日內向本院提出上訴書狀，其
未表明上訴理由者，應於提起上訴後20日內向本院提出上訴理由
書（須依對造人數附具繕本）；如於本判決宣示或公告後送達前
提起上訴者，應於判決送達後20日內補提上訴理由書（須附繕本
）。未表明上訴理由者，逕以裁定駁回。
提起上訴應預繳送達用雙掛號郵票390元（34元及5元郵票各10份
)。
中    華    民    國    95    年     5    月   30     日
                            書記官  黃  靜  華


司法院資訊處製作；財團法人民間司法改革基金會備份。
